臺灣高等法院民事裁定
109年度重上字第171號
上  訴  人  張尚德  
被上訴人    張瑞芳  

            李文清  
            邱靜雅  
            吳梅    


            鍾邱玉雲
            顧樹安  

            林偉俊（即林朱冷之繼承人）


上列當事人間請求返還不當得利等事件，上訴人對於中華民國11
0年7月7日本院109年度重上字第171號判決，提起上訴，本院裁
定如下：
    主  文
上訴人應於收受本裁定正本五日內，補正委任律師或具律師資格
之關係人為訴訟代理人之委任狀，並繳納第三審裁判費新臺幣柒
萬壹仟肆佰肆拾參元，逾期即駁回上訴。
    理  由
一、按民事訴訟法第466條之1規定：「對於第二審判決上訴，上
    訴人應委任律師為訴訟代理人。但上訴人或其法定代理人具
    有律師資格者，不在此限。上訴人之配偶、三親等內之血親
    、二親等內之姻親，或上訴人為法人、中央或地方機關時，
    其所屬專任人員具有律師資格並經法院認為適當者，亦得為
    第三審訴訟代理人。第1項但書及第2項情形，應於提起上訴
    或委任時釋明之。上訴人未依第1項、第2項規定委任訴訟代
    理人，或雖依第2項委任，法院認為不適當者，第二審法院
    應定期先命補正。逾期未補正亦未依第466條之2為聲請者，
    第二審法院應以上訴不合法裁定駁回之」。本件上訴人對於
    本院第二審判決提起上訴，未委任律師或具有律師資格者為
    訴訟代理人，茲依上開規定，定期命上訴人應予補正。
二、次按「以一訴主張數項標的者，其價額合併計算之；但所主
    張之數項標的互相競合或應為選擇者，其訴訟標的價額，應
    依其中價額最高者定之。」、「因定期給付或定期收益涉訟
    ，以權利存續期間之收入總數為準；期間未確定時，應推定
    其存續期間。但其期間超過10年者，以10年計算。」，民事
    訴訟法第77條之2第1項、第77條之10分別定有明文。復按預
    備之訴，係以先位之訴無理由時，請求法院就備位之訴為判
    決所合併提起之訴訟，其訴訟標的應以其中價額最高者定之
    （最高法院103年度台抗字第223號裁定意旨參照）。又提起
    第三審上訴，應依民事訴訟法第77條之13及第77條之14規定
    ，加徵第三審裁判費，同法第77條之16亦有明定。三、查本
    件上訴人之上訴範圍為：㈠就張瑞芳、李文清2人（下稱張瑞
    芳2人）部分：⒈先位聲明（依法定租賃關係請求）：⑴請求
    核定張瑞芳2人就編號3、6房屋各占用249、248地號土地（
    合稱系爭土地），自民國102年4月1日起至上開房屋得使用
    期限止，每月租金數額為按二審判決附表一（下稱原附表一
    ）編號3、6所示占用基地面積×系爭土地當年度申報地價年
    息10％÷12計算之金額。⑵張瑞芳、李文清應依序再給付上訴
    人新臺幣（下同）29萬0,758元、28萬7,057元，及均自108
    年7月25日起至清償日止，按年息5％計算之利息。⑶張瑞芳2
    人應自108年7月25日起至上開房屋得使用期限止，按月給付
    按上開⑴核定之租金，及自各期應給付之次日起至清償日止
    ，按年息5％計算之利息。⒉備位聲明（依不當得利法律關係
    請求）：⑴張瑞芳2人應依序給付上訴人38萬6,895元、38萬1
    ,971元，及均自民事起訴狀繕本送達翌日起至清償日止，按
    年息5％計算之利息。⑵張瑞芳2人應自107年4月1日起至返還2
    49、248地號土地之日止，按月給付如原附表一編號3、6之E
    欄所示基地面積×各該土地當年度申報地價年息10％÷12計算
    之金額，及自各期應給付之次日起至清償日止，按年息5％計
    算之利息。㈡就邱靜雅、吳梅、鍾邱玉雲、顧樹安、林偉俊5
    人（下稱邱靜雅等5人）部分：⒈先位聲明（依不當得利法律
    關係請求）：⑴邱靜雅等5人應依序給付上訴人40萬6,647元
    、38萬6,895元、37萬7,894元、37萬7,894元、38萬1,971元
    ，及均自民事起訴狀繕本送達翌日起至清償日止，按年息5％
    計算之利息。⑵邱靜雅等5人應自107年4月1日起至返還系爭
    土地之日止，按月給付如原附表一編號1、2、4、5、7之E欄
    所示基地面積×各該土地當年度申報地價年息10％÷12計算之
    金額，及自各期應給付之次日起至清償日止，按年息5％計算
    之利息。⒉備位聲明（依法定租賃關係請求）：⑴核定邱靜雅
    等5人就編號1、2、4、5、7房屋占用系爭土地，自104年12
    月5日起至上開房屋得使用期限止，每月之租金為按原附表
    一編號1、2、4、5、7之E欄所示基地面積×各該土地當年度
    申報地價年息10％÷12計算之金額。⑵邱靜雅等5人應自104年1
    2月5日起至上開房屋得使用期限止，按月給付按上開⑴核定
    之租金，及自各期應給付之次日起至清償日止，按年息5％計
    算之利息。
四、本件上訴人就張瑞芳2人之先位之訴及邱靜雅等5人之備位之
    訴部分，均係依民法第425條之1規定請求法院核定每月租金
    數額，並請求被上訴人按月給付按上開核定之租金至系爭房
    屋得使用期限止，及各期租金債務到期後按法定利率計算之
    遲延利息。可知法院就每月租金之核定結果，乃上訴人據以
    請求被上訴人給付租金之先決要件，上訴人請求核定租金部
    分所得受之客觀利益，與其依法院核定之租金數額請求被上
    訴人給付租金所得受之客觀利益相同，故就上訴人附帶請求
    被上訴人給付租金部分，不併算其價額。至上訴人請求租金
    之利息部分，依民事訴訟法第77條之2第2項規定，不併算其
    價額。又此部分請求核定及按月給付租金，性質上屬因定期
    給付或定期收益涉訟，且系爭房屋之使用期限未定，被上訴
    人以系爭房屋占用系爭土地之終止日亦未確定，尚無從推定
    定權利存續期間，參酌民事訴訟法第77條之10但書規定，應
    以10年計算，據此核定此部分訴訟標的價額為470萬1,304元
    （明細詳附表）。又上訴人就張瑞芳2人之備位之訴及邱靜
    雅等5人之先位之訴部分，均係主張按上開核定每月租金數
    額計算，請求被上訴人按月給付不當得利至返還系爭土地之
    日止，此部分訴訟標的價額應與上訴人就張瑞芳2人之先位
    之訴及邱靜雅等5人之備位之訴部分相當，應無庸併計。準
    此，本件訴訟標的價額核定為470萬1,304元，應徵第三審裁
    判費7萬1,443元。茲命上訴人於收受本裁定正本送達後5日
    內補繳上開裁判費，逾期未補正，即駁回其上訴。
五、爰裁定如主文。　　
中　　華　　民　　國　　110 　年　　8 　　月　　13　　日
                  民事第十六庭  
                        審判長法  官  朱耀平
                              法  官  呂明坤
                              法  官  羅立德
正本係照原本作成。
不得抗告。
中　　華　　民　　國　　110 　年　　8 　　月　　16　　日
 　　　　　　　　　    　　　 書記官　葉蕙心　　　　　　

　　　　　　　　　　　　　
　　　　　　　　　　　　　
　　　　　　　　　　　　　　　　　　　　　　　　　　
　　　　　　　　　　　　　
　　　　　　　　　　　　　
　　　　　　　　　　　　　
　　　　　　　　　　　　　　　　　　　　　　　　　　　　　　　　　　
附表：
被上訴人 系爭土地公告地價 占用面積 10年應付租金（元以下四捨五入） 張瑞芳 249地號土地102年公告地價為31,509元/平方公尺 21.375平方公尺 673,505元（計算式：31,509×21.375×10%×10） 李文清 248地號土地102年公告地價為31,489元/平方公尺 21.125平方公尺 665,205元（計算式：31,489×21.125×10%×10） 邱靜雅 247地號土地104年公告地價為31,480元/平方公尺 22.5平方公尺 708,300元（計算式：31,480×22.5×10%×10） 吳梅 249地號土地104年公告地價為31,509元/平方公尺 21.375平方公尺 673,505元（計算式：31,509×21.375×10%×10） 鍾邱玉雲 251地號土地104年公告地價為31,511元/平方公尺 20.875平方公尺 657,792元（計算式：31,511×20.875×10%×10） 顧樹安 251地號土地104年公告地價為31,511元/平方公尺 20.875平方公尺 657,792元（計算式：31,511×20.875×10%×10） 林偉俊 248地號104年公告地價為31,489元/平方公尺 21.125平方公尺 665,205元（計算式：31,489×21.125×10%×10）   合計 4,701,304元